【裁判字號】    92,上易,1084
【裁判日期】    920612
【裁判案由】    傷害等
【裁判全文】
臺灣高等法院刑事判決                          九十二年度上易字第一０八四號
    上  訴  人  台灣新竹地方法院檢察署檢察官
    被      告  丁○○
右上訴人因被告傷害等案件，不服臺灣新竹地方法院九十一年度易字第六七三號，中
華民國九十二年三月十四日第一審判決（起訴案號：臺灣新竹地方法院檢察署九十一
年度偵字第一一三二號），提起上訴，本院判決如左：
    主  文
上訴駁回。
    理  由
一、公訴意旨略以：被告丁○○為徐翊薰之弟弟，徐翊薰與甲○○、乙○○等人原均
    係詮勝快遞公司（下稱詮勝公司）之員工。於九十年十一月三十日晚上，詮勝公
    司之員工在新竹市○○路○段某薑母鴨餐廳聚餐，餐畢徐翊薰因酒醉導致行為失
    控，詮勝公司負責人郭鎮江與其妻丙○○乃電囑徐翊薰之妻張秀英前來餐廳接回
    徐翊薰，張秀英即邀同徐翊薰之父徐達文、母彭月桂、弟丁○○同往，同日晚上
    十時許，丁○○等人在新竹市○○路○段二八三號前，見乙○○拉扯徐翊薰，丁○○誤認乙○○毆打徐翊薰，因而基於傷害人之身體之犯意踢打乙○○，乙○○
    亦出手反擊（乙○○傷害部分業經臺灣新竹地方法院判決確定），致乙○○受臀
    部、臉部傷害（未就醫驗傷），丙○○上前勸架，丁○○拉扯丙○○頭髮致丙○○跌倒，使丙○○受有左髖及大腿挫傷等傷害，甲○○見狀亦揮拳毆打丁○○之
    後腦，繼而對丁○○拳打腳踢（甲○○傷害部分亦經同上法院判決確定），丁○○反擊，使甲○○撞擊旁邊之機車後倒地，受有右膝挫傷之傷害。翌日即十二月
    一日，丁○○竟基於恐嚇之概括犯意，致電郭鎮江：要求郭鎮江提供昨（十一月
    三十）日毆傷伊之員工姓名及電話，否則欲對詮勝公司及員工不利等語，於同年
    月四、五日左右，丁○○復承前恐嚇之犯意，請伊朋友致電郭鎮江，以同樣方式
    恐嚇郭鎮江，郭鎮江均轉知丙○○及其他員工此事，並促請提高警覺，致其等心
    生畏懼，因認被告所為，係犯刑法第二百七十七條第一項之普通傷害罪及同法第
    三百零五條之恐嚇危害安全罪嫌等等。
二、按犯罪事實應依證據認定之，無證據不得推定其犯罪事實；又不能證明被告犯罪
    或其行為不罰者，應諭知無罪之判決，刑事訴訟法第一百五十四條、第三百零一
    條第一項，分別定有明文。又告訴人之告訴，係以使被告受刑事訴追為目的，是
    其陳述是否與事實相符，仍應調查其他證據以資審認；而被害人之陳述如無瑕疵
    ，且就其他方面調查又與事實相符，固足採為科刑之基礎，倘其陳述尚有瑕疵，
    則在未究明前，遽採為論罪科刑之依據，即難認適法，最高法院著有五十二年台
    上字第一三００號、六十一年台上字第三Ｏ九九號判例可資參照。再認定不利於
    被告之事實，須依積極證據，苟積極證據不足為不利於被告事實之認定時，即應
    為有利於被告之認定；且事實之認定，應憑證據，如未能發現相當證據，或證據
    不足以證明，自不能以推測或擬制之方法，以為裁判基礎；而認定犯罪事實所憑
    證據，雖不以直接證據為限，間接證據亦包括在內；然而無論直接或間接證據，
    其為訴訟上之證明，須於通常一般之人均不致有所懷疑，而得確信其為真實之程
    度者，始得據為有罪之認定，若其關於被告是否犯罪之證明未能達此程度，而有
    合理性懷疑之存在，致使無從形成有罪之確信，根據「罪證有疑，利於被告」之
    證據法則，即不得遽為不利被告之認定，亦分別有最高法院三十年上字第八一六
    號、四十年台上字第八六號、七十六年台上字第四九八六號等判例可資參照。
三、公訴人認被告丁○○涉有上開傷害罪及恐嚇罪嫌，無非係以告訴人等即被害人甲○○、乙○○及丙○○於偵查中及臺灣新竹地方法院九十一年度易字第三五四號
    案中之指訴、證人郭鎮江、被告胞兄徐翊銘、詮勝公司員工梅溫漢昌之證言及甲○○、丙○○診斷證明書為其主要論據。
四、被告丁○○於審判期日，經傳未到庭，惟於本院調查及原審審理固坦認確有打電
    話及請朋友打電話給郭鎮江，要求郭提供打伊之員工姓名等情，然堅詞否認有何
    傷害告訴人甲○○、乙○○及丙○○，及恐嚇郭鎮江之犯行，辯稱：當天晚上一
    到現場，就看到乙○○打伊兄徐翊薰，伊即大聲質問為何打伊兄時，就被對方四
    、五個人打了，伊無踢乙○○，亦無拉丙○○之頭髮。於被打後當晚即去報案，
    警員要伊查報對方姓名，伊始會打電話給郭鎮江詢問打伊之員工姓名，並無說若
    不交出會對公司及員工不利的話等語。經查：
  甲、關於被告被訴傷害部分：
  (一)告訴人乙○○指稱被告有打他一巴掌及踹他，而丙○○指稱被告有拉扯她的頭髮
    並推倒她，而甲○○指稱看到被告拉丙○○頭髮欲上前勸解，遭被告推倒使其撞
    到乙○○之機車後倒地，並均因而受有傷害云云，然告訴人乙○○於原審訊問時
    亦陳稱自己並沒有受傷等語（見原審卷第三十四頁背面），參以告訴人亦未提出
    診斷明書供法院審酌，是被告是否確有對告訴人乙○○施以傷害行為，並因而受
    有傷害之結果，已堪質疑？再本件事故發生時間係在九十年十一月三十日晚上，
    據告訴人狀述甚明，而告訴人甲○○、丙○○所提出之恒安堂中醫醫院、仁愛中
    醫醫院診斷證明書應診日期分別係九十年十二月九日、九十一年一月二十六日，
    離事故發生時已經過有一段時間，此等傷害是否確為被告所造成亦有疑問？且經
    本院函各該醫院、診所調取告訴人就醫病歷資料所載，甲○○於九十年十二月九
    日就醫時主訴於九十年十二月二日車禍碰撞挫傷，右側膝前側瘀傷腫痛，屈伸引
    痛等情；丙○○於九十一年一月二十六日就醫，主述左臀大腿痛，騎車跌倒，按
    壓疼痛，不能屈身，活動劇痛、隱痛、腰痛引鼠蹊外側酸麻，病程三週等語，有
    上開診療紀錄單附本院卷可稽，查甲○○既係於九十年十二月二日車禍碰撞挫傷
    ，而丙○○係騎車跌倒受傷，病程三週等情以觀，則二人之上開受傷日期顯與本
    件傷害告訴所指傷害發生日期不符，而受傷原因均係車禍所致，亦與所指被告傷
    害之事實無涉，是告訴人上開二張診斷書，自難憑採為本件傷害告訴之證據。至
    證人即被告胞兄徐翊薰於偵查中證稱當天已喝醉，連自己是否被打均不知，是隔
    天聽到其弟弟有被打，並看到全身是傷之情，核與證人梅溫漢昌所證當天徐翊薰
    喝酒醉，跑到車子底下等語（見偵查卷第二十頁、第二十一頁），足見當天徐翊
    薰確已醉酒至明，其嗣後證詞亦不能遽為被告有傷害告訴人等之證據，附此敘明
    。
  (二)復查告訴人三人彼此以及證人郭鎮江、梅溫漢昌雖均證稱被告確有打告訴人等並
    造成告訴人等受有傷害云云，然一則告訴人等及證人間分別具有夫妻（丙○○與
    郭鎮江）、同事及員工、僱主關係，其等所為之指訴及證述，已有彼此附和之情
    而不可盡信為真；況告訴人乙○○於偵查中已陳稱：被告雖有踢我，但是並沒有
    造成我跌倒等語（見九十一年度偵字第一一三二號偵查卷宗第四十四頁），而證
    人郭鎮江卻證稱有看到乙○○跌倒等語（見上開卷宗第四十五頁），證詞已有可
    議；而就被告傷害犯行，甲○○指稱：被告推我，我撞到機車，機車也倒地等語
    ，而丙○○指稱乙○○被踢後因重心不穩往後退撞到甲○○，甲○○就碰到機車
    受傷，被告又推甲○○，王某就跌坐在地上等語，而乙○○卻證稱：我當天沒有
    跌倒，也沒有撞到甲○○，甲○○也沒有因此撞到機車而受傷等語（見上開卷宗
    第四十三頁、四十四頁），其等彼此間就被告究如何傷害其等之情，均存有不一
    且互核不相符之處。又其等彼此間就傷害被告之情，亦有就個人所涉情節避重就
    輕之情形，證人梅溫漢昌於原審另案九十一年度易字第三五四號（下稱第三五四
    號卷）其等被訴傷害案件中，證稱只看到被告打乙○○，拉丙○○頭髮，被告是
    自己跌倒的，並沒有看到任何人碰到被告等等（見原審第三五四號卷第三十三頁
    、第三十四頁），而乙○○亦指稱：不知道被告怎麼會受傷，也沒看到被跌倒等
    語（見前卷宗第三十三頁），然甲○○於該案件中已自稱確有與被告發生拉扯，
    並稱被告是自己跌倒所致等情（見該案判決），證人梅溫漢昌及乙○○當晚均全
    程在場，其等陳稱竟有如此不一之處，且互核亦不相符合，是亦可證證人梅溫漢
    昌之證詞及乙○○之供稱甚有疑問而不可採信。復參以被告只有一人且身材瘦小
    ，而告訴人等及證人在場者共有五人之多，而被告之親人即父母及嫂嫂在場亦未
    對告訴人等為任何不利之行為，亦經告訴人等陳述明確在卷，是被告能否以一人
    之力而對多人之告訴人等施以傷害之犯行，亦堪存疑？是告訴人等之指訴存有不
    實，而證人之證述，亦有所保留而有附和告訴人之情，亦不可盡信，復參酌其等
    所提出之診斷證明書亦不足以認定係被告所為，是均不能因此而認定被告有對告
    訴人等為傷害之犯行。
  乙、關於被告被訴恐嚇危害安全部分：
  (一)被告丁○○固不否認有打電話給郭鎮江及請朋友打電話給郭鎮江之情，然堅詞否
    認有恐嚇犯行，其稱是警察說要有人名才可以，所以我是要向郭鎮江要打我的員
    工名單，並沒有恐嚇情形等語，經查，被告於當晚遭告訴人甲○○及乙○○等毆
    打之後，即到派出所報警等情，除據被告供稱在卷外，亦經證人即受理被告報案
    來備案，說遭人毆打，我們請他先去驗傷，他當時有說是被詮勝公司的員工打，
    沒有說被何人打等語屬實（見第三五四號卷宗第五十四頁），參以告訴人丙○○
    於原審亦陳稱：被告打二次電話來我都在場，他說是誰把他打成這樣的？我說我
    們沒有打你，他要我把公司員工姓名和電話給他，不然公司都有事情，大家走著
    瞧，而且他還自我介紹說他是我公司員工徐翊薰的弟弟，第二次是晚上打的，我
    們在家裡，他朋友打來說為何把他打成這樣，要我們把公司員工姓名交出來，不
    然公司會有事情，走著瞧是被告第一次說的等語（見原審卷第三十三頁背面），
    倘被告有恐嚇被害人郭鎮江、丙○○及員工等之意思，豈有供稱自己之真實姓名
    予被害人報警以供查緝之理？再被告既已向警員報案，而警員要求其提供打人之
    姓名以供進一步追詢，衡情亦屬合理，是被告事後打電話給詮勝公司之負責人向
    其要員工之姓名，應係被告準備提出告訴而行使其訴訟權之舉，是縱被告有說若
    不提供員工姓名，要對公司不利等語，固係會造成告訴人感受壓力之情無訛，惟
    被告係應警察要求提供打伊之人之姓名以憑受理，真意應係是要對其等提出法律
    上之訴訟，而行使其法律上之訴訟權利，主觀上亦應無恐嚇之故意，亦尚難遽認
    被告此舉即有恐嚇之意思。
五、綜上所述，告訴人等所指訴被告有傷害犯行，而被害人郭鎮江指訴被告有恐嚇犯
    行乙節，經調查相關事證，綜合審認，認被告尚無前開傷害及恐嚇犯行，是被告
    被訴前開傷害、恐嚇犯行，尚難確信已達真實，而仍有合理性懷疑之存在，即無
    從對於被告於公訴人所指時、地確有涉嫌傷害、恐嚇之事實形成確信不疑之心證
    ，是可認被告上開辯解，應可採信。此外，復查無其他積極證據，足資證明被告
    確有公訴人所指之上開傷害、恐嚇犯行，應認不能證明被告確有犯罪，依據上開
    最高法院判例意旨、及「罪證有疑，利於被告」之證據法則及相關說明，自應依
    法諭知被告無罪之判決，原審本同上之見解，依刑事訴訟法第三百零一條第一項
    ，為被告無罪判決之諭知，核無不合，公訴人上訴以告訴人等指陳難免故予誇大
    、證人之證言，有時亦有予以渲染之可能，二者陳述雖有部分前後不符，歧異，
    其基本事實之陳述若與真實性無礙時，非不得不予採信，且未經向該醫院查明診
    斷書詳情，及被告留下真名，為增強被害人恐懼感覺，為常有之事，指摘原判決
    不當云云，既經本院查明如上所述，是公訴人上訴為無理由，應予駁回。
六、被告經合法傳喚，無正當之理由不到庭，爰不待其陳述，逕行判決。
據上論斷，應依刑事訴訟法第三百七十一條、第三百六十八條，判決如主文。
本案經檢察官陳維練到庭執行職務。
中      華      民      國    九十二    年      六      月      十二    日
                              臺灣高等法院刑事第一庭
                                  審判長法  官  李  相  助
                                        法  官  黃  聰  明
                                        法  官  魏  新  國
右正本證明與原本無異。
不得上訴。
                                        書記官  賴  淑  真
中      華      民      國    九十二    年      六      月     十二     日


司法院資訊處製作；財團法人民間司法改革基金會備份。
